最高法院民事裁定                                八十六年度台抗字第三九○號
  再抗告人  乙○○
右再抗告人因與相對人甲○○間請求確認債權不存在事件，對於中華民國八十六年五
月二十九日台灣高等法院台南分院裁定（八十六年度抗字第三六四號），提起再抗告
本院裁定如左：
    主  文
原裁定廢棄，應由台灣高等法院台南分院更為裁定。
    理  由
本件抗告法院以：相對人主張，再抗告人所持用以聲請支付命令之支票，係其從事經
營地下錢莊業務，趁伊急需用錢之際，貸予伊金錢，分別收取月息六○分至一二○分
不等之高利，而由伊所提供用以作為擔保，因伊僅向再抗告人借貸新台幣（下同）二
千餘萬元，嗣已清償五千餘萬元，所清償之金額，遠超過借貸之本金及法律上限制之
利息，再抗告人自不得再就他債權人聲請強制執行拍賣伊財產所得之價金，聲明參與
分配等語。台灣嘉義地方法院以再抗告人對相對人財產強制執行程序，聲明參與分配
，乃係以該院八十四年度促字第五○二六號支付命令為執行名義，而該支付命令因相
對人未於法定期間異議，業已確定之事實，已據相對人陳明在卷，並經調閱該院八十
五年度執字第四七三號執行卷查核屬實，相對人復就此項法律關係提起確認債權不存
在之訴，其訴訟標的已為確定判決之效力所及，則相對人起訴自為不合法云云，而駁
回相對人之起訴。惟台灣嘉義地方法院八十四年度促字第五○二六號支付命令裁定之
金額，究屬若干，未據台灣嘉義地方法院上開裁定明，而該項支付命令所載之金額
，是否確已由相對人清償，亦滋生疑義，乃台灣嘉義地方法院未為詳查，遽以相對人
起訴不合法，而裁定駁回之，自欠允洽等詞。爰將台灣嘉義地方法院駁回相對人之訴
之裁定予以廢棄，發回台灣嘉義地方法院另為妥適之處理。
按抗告法院認抗告為有理由者，應廢棄原裁定，自為裁定，非有必要，不得率予發回
命原法院或審判長更為裁定，此觀民事訴訟法第四百九十二條第二項之規定自明。又
抗告，得提出新事實及證據，為同法第四百八十九條所規定。是抗告法院應自行調查
證據認定事實，審酌所提出之抗告是否有理由，以發揮事實審之功能。抗告法院以上
開支付命令裁定之金額，究為若干，且是否已為相對人清償完畢，台灣嘉義地方法院
均未為詳查，而認有廢棄發回調查之必要。惟查，上開事實，均無難以自為調查裁定
之情事，乃竟命台灣嘉義地方法院更為裁定，揆諸前揭說明，於法尚有未合。再抗告
論旨，指摘原裁定不當，聲明廢棄，非無理由。
據上論結，本件再抗告為有理由。依民事訴訟法第四百九十二條第二項，裁定如主文
。
中      華      民      國    八十六    年      七      月    二十五    日
                              最高法院民事第三庭
                                  審判長法官  朱  錦  娟
                                        法官  朱  建  男
                                        法官  許  澍  林
                                        法官  吳  正  一
                                        法官  葉  賽  鶯
      右正本證明與原本無異
                                              書  記  官
中      華      民      國    八十六    年      八      月      六      日
